【裁判字號】    96,交聲,1578
【裁判日期】    970509
【裁判案由】    違反道路交通管理處罰條例聲明異議
【裁判全文】
臺灣士林地方法院交通事件裁定        96年度交聲字第1578號
原處分機關  臺北市交通事件裁決所
異  議  人
即受處分人  國豐輪胎有限公司
代  表  人  曾國邦
上列異議人即受處分人因違反道路交通管理處罰條例案件，對於
臺北市交通事件裁決所民國96年11月23日所為之處分（原處分案
號：北市裁二字第裁22-Z00000000號），聲明異議，本院裁定如
下：
    主  文
原處分撤銷。
國豐輪胎有限公司不罰。
    理  由
一、按法院受理交通事件，準用刑事訴訟法之規定，道路交通管
    理處罰條例第89條前段定有明文，是最高法院76年台上字第
    4986號判例所揭「認定犯罪事實所憑之證據，雖不以直接證
    據為限，間接證據亦包括在內；然而無論直接或間接證據，
    其為訴訟上之證明，須於通常一般之人均不致有所懷疑，而
    得確信其為真實之程度者，始得據為有罪之認定，倘其證明
    尚未達到此一程度，而有合理之懷疑存在以致事實審法院無
    從取得有罪之確信時，即應由法院為諭知被告無罪之判決」
    之意旨，於法院審理行為人違反道路交通管理處罰條例案件
    時，自當有其適用。易言之，法院於審理行為人違反道路交
    通管理處罰條例案件，當踐行完畢調查證據之程序後，為事
    實之認定時，如就原處分機關所認定之行為人違規事實仍有
    合理之訴訟上懷疑，而無法百分之百確信行為人確有該當於
    道路交通管理處罰條例各該處罰條文之構成要件事實時，即
    應依訴訟上對待證事實「倘有懷疑，則從被告之利益作解釋
    」之證據法則，作對受處分人有利之認定。
二、原處分意旨略以：本件異議人即受處分人國豐輪胎有限公司
    所有之DW-1998 號自用一般小客車於96年10月2 日21時00分
    ，在國道一號南下218 公里處，經警舉發「一、使用它車號
    牌（6552-SG） 行駛公路。二、報廢登記之汽車仍行駛。」
    違規，依違反道路交通管理處罰條例第12條第1 項第5 款、
    第12條第1 項及第9 款規定，分別處罰鍰新臺幣（下同）54
    00元及3600元（合計9000元），並依同條例第12條第2 項吊
    銷牌照及車輛沒入。
三、異議意旨略以：DW-1998 號車於89年9 月發生交通事故後，
    經當時統一安聯產物保險公司（現今之新安東京海上產物保
    險股份有限公司）判賠，異議人應保險公司之要求完成報廢
    手續後，於保險公司將理賠金額匯入異議人之戶頭後，再應
    保險公司要求將車體交與保險公司做殘值處理。異議人不可
    能再使用其車體，懸吊他車號牌行駛，且6552-SG 號牌並非
    異議人之車牌號碼。異議人向原處分機關表示不服舉發，經
    原處分機關裁決維持舉發結果後，異議人於法定期限內向本
    院交通法庭聲明異議云云。
四、本院查：
（一）本件異議人即受處分人國豐輪胎有限公司於上揭時、地，
      其所有之車牌號碼6552-SG 號自用一般小客車，為內政部
      警政署國道公路警察局第三警察隊攔停舉發「一、使用它
      車號牌（6552-S G）行駛公路。二、報廢登記之汽車仍行
      駛。」之事實，固有內政部警政署國道公路警察局公警局
      交字第Z00000000 號違反道路交通管理事件通知單1 紙附
      卷可稽，惟查：
（二）異議人即受處分人國豐輪胎有限公司代表人曾國邦辯稱：
      「本公司所有車牌號碼DW-1998 BMW E46-320 雙門銀色舊
      款車輛當時肇事全毀（89年9 月9 日出險），車禍後有拖
      回臺北的BMW 總公司修復，但因為維修費用太高，所以保
      險公司認定為全毀，統一安聯保險（現在被東京海上產物
      保險公司併購）願意理賠但希望我們報廢才可理賠，並要
      將報廢單繳回，所以我們向監理所報廢（89年10月5 日）
      ，車輛殘骸則在報廢當日交給統一安聯保險公司，約二週
      後得到理賠。違規車輛的車身是否是我們報廢的車就不知
      道了，因為報廢後我們就把車身殘骸交給保險公司了。我
      找到當初的理賠員曾文成問，他說，殘骸本應該送去夾掉
      。」證人即本件違規車輛車號6552-SG 自用一般小客車之
      駕駛人乙○○到庭結證稱：「車牌號碼6552-SG 是證人甲
      ○○的... 我開修車廠，甲○○開車去我那維修。」而證
      人即本件違規車輛車號6552-SG 自用一般小客車所有人甲
      ○○到庭結證稱：「車牌號碼6552-SG BMW 轎車是我跟台
      中縣沙鹿鎮的一家車行買的，原車主好像叫做胡育林。我
      沒有改裝，買的時候就是這樣。」等語（見本院97年4 月
      23日訊問筆錄）。
（三）本件違規之車牌號碼6552-SG 汽車，係因原有車牌號碼
      R5-8585 損壞而經前車主胡玉林向監理機關提出更換，後
      由證人甲○○取得所有權，此有汽（機）車過戶登記書影
      本5 紙及汽車新領牌照登記書影本1 紙附卷可稽。而由汽
      車新領牌照登記書觀之，原本車號R5-8585 號自用一般小
      客車其型式為BMW318ISA 白色車輛，與異議人之代表人曾
      國邦所述之BMW E46-320 雙門銀色舊款車輛，其型式、顏
      色皆有所不同。且異議人原有之DW -1998號車號自用一般
      小客車因故報廢而經新安東京海上產物保險股份有限公司
      （下稱新安東京公司）支付理賠金額，並已經將牌照報廢
      ，此有新安東京公司理賠支付對象明細表及理賠電腦檔文
      件附卷可稽。則本件懸掛車牌號碼6552-SG 之汽車車主係
      甲○○，而該部汽車是甲○○向台中縣沙鹿鎮的一家車行
      買的，並非向國豐輪胎有限公司所購買，車體亦非國豐輪
      胎有限公司所交付，且甲○○與國豐輪胎有限公司或其代
      表人曾國邦並不認識，也無買賣車輛之情事，此業據證人
      甲○○及證人即當天違規之駕駛人乙○○證述甚詳，並有
      汽（機）車過戶登記書影本5 紙及汽車新領牌照登記書影
      本1 紙附卷可稽，則本件並無任何證據足資證明系爭以報
      廢車體懸掛車牌號碼6552-SG 之汽車是屬國豐輪胎有限公
      司所有。原處份機關認定系爭以報廢車體懸掛車牌號碼
      6552-SG 之汽車是屬國豐輪胎有限公司所有，而遽以處罰
      國豐輪胎有限公司，即屬無據。
五、綜上所述，本件並無證據足資認定異議人當時確有上揭之違
    規行為，本院因認異議人之異議為有理由，爰依法撤銷原處
    分，並另為異議人不罰之諭知，以資適法。
六、據上論斷，應依道路交通案件處理辦法第20條前段裁定如主
    文。
中    華    民    國    97    年    5     月    9     日
                  交通法庭法  官  賴邦元
以上正本證明與原本無異。
如不服本裁定應於送達後5日內向本院提出抗告狀。
                          書記官  游育慈
中    華    民    國    97    年    5     月    9     日


司法院資訊處製作；財團法人民間司法改革基金會備份。
